高雄高等行政法院裁定
　　　　　　　　　　　　　　　　　 93年度訴更字第00031號
　　　　　　　　　　　　　　　.
原　　　告　甲○○
訴訟代理人　顏萬丈律師
被　　　告　財政部臺灣省南區國稅局
代　表　人　乙○○　局長
訴訟代理人　戊○○
上列當事人間因贈與稅事件，原告不服財政部中華民國91年10月
30日台財訴字第09100109936號訴願決定，提起行政訴訟，經本
院裁定（91年度訴字第1160號）後，由最高行政法院93年度裁字
第641號裁定廢棄原裁定。本院更為裁定如下：
    主  文
原告之訴駁回。
訴訟費用（含發回前抗告審訴訟費用）由原告負擔。
    理  由
一、按原告起訴不合程式或不備其他要件者，行政法院應以裁定
    駁回之，行政訴訟法第107條第1項第10款定有明文。又「納
    稅義務人對於核定稅捐之處分如有不服，應依格式規定，敘
    明理由，連同證明文件，依左列規定，申請復查：一、依核
    定稅額通知書所載有應納稅額或應徵稅額者，應於繳款書送
    達後，於繳納期間屆滿翌日起算三十日內，申請復查。」稅
    捐稽徵法第35條第1項第1款規定甚明。
二、本件原告於民國（下同）81年7月1日將所有坐落高雄縣大寮
    鄉○○○段3425及3321之1地號土地2筆贈與其子葉盛茂，被
    告依行為時遺產及贈與稅法第20條第5款規定，核定不計入
    贈與總額，並予列管5年。嗣經被告於86年3月20日實地勘查
    結果，發現前揭3321之1地號土地上雜草叢生，未繼續農業
    生產，乃核定補徵贈與稅額新台幣（下同）3,502,865元，
    繳納期限至同年6月25日止。嗣原告不服，於90年10月30日
    為不服之異議，經被告復查決定以原告提出復查申請，已逾
    30 日不變期間為由，從程序上予以駁回，原告不服，提起
    訴願遭決定不受理，復對之提起行政訴訟，經本院91年度訴
    字第1160號裁定駁回原告之訴，原告不服，提起抗告，經最
    高行政法院93年度裁字第641號裁定將原裁定廢棄，發回本
    院更為審理等情，有現場照片、被告稅款罰款案件移送書及
    被告贈與稅應稅案件核定通知書、申請書、復查決定書、訴
    願決定書、本院及最高行政法院各該裁定書附原處分卷可稽
    ，自堪認定。
三、原告雖以：稅捐稽徵法為特別法，有關送達之規定應優先適
    用該法；依同法第19條第1項、第2項規定之應受送達人並無
    包括同居人及受僱人，則本件稅額繳款書既未送達原告本人
    ，也未曾送達丙○○，即令有交付丙○○收受，但丙○○並
    未將之轉交原告，故本件不能以該次郵務送達日期86年4月
    17 日作為計算原告申請復查有無逾期之基準日等語，資為
    爭執。
四、按稅捐稽徵法第1條規定：「稅捐稽徵依本法之規定，本法
    未規定者，依其他有關法律之規定。」又同法第19條第1、2
    項僅規定：「為稽徵稅捐所發之各種文書，得向納稅義務人
    之代理人、代表人、經理人或管理人以為送達，應受送達人
    在服役中者，得向其父母或配偶以為送達。為稽徵土地稅或
    房屋稅所發之各種文書，得以使用人為應受送達人。」至關
    於未會晤應受送達人時為送達，是否能向同居人或受僱人等
    為補充送達，並無特別規定，是依稅捐稽徵法第1條規定，
    自得適用民事訴訟法第137條第1項規定，得將文書送達有辨
    別事理能力之同居人或受僱人而為補充送達，此觀本件最高
    行政法院裁定發回意旨：「經查系爭稅額繳款書係於86年4
    月17日送達抗告人之住所（高雄縣大寮鄉○○村○○○路67
    3號），其收件人處蓋有抗告人之弟媳「丙○○」印文，惟
    「丙○○」印文旁復註明「妹」，而丙○○係抗告人之弟媳
    ，有戶籍資料查詢清單附原處分卷可稽，則系爭稅額繳款書
    究竟由丙○○代收或抗告人之妹代收，即有未明。若由抗告
    人之妹代收，其胞妹為何人？有無與抗告人同居？亦屬不明
    。原審未予詳查．．。應將本件發回原法院，查明後另為適
    法之裁判。」即同斯旨，換言之，最高行政法院發回意旨亦
    肯認系爭稅額繳款書得向原告之住所高雄縣大寮鄉○○村○
    ○○路673號送達，祇是應查明繳款書係由原告之弟媳丙○
    ○或原告之妹代收而已。經查：
（一）原告為訴外人陳茂林之姊姊，丙○○為陳茂林之配偶，三
      人共同設籍於高雄縣大寮鄉○○村○○○路713號陳茂林
      戶內，而原告迨至87年5月18日始遷出上址，且原告並無
      妹妹等情，有戶籍資料查詢清單及戶籍資料查詢結果附原
      處分卷可稽，復為原告所是認（見原告94年5月24日、同
      年6月20日補充理由狀），因此，系爭稅額繳款書自無由
      原告之妹妹代收之可言，自堪認定。
（二）次查，系爭稅額繳款書係由高雄縣鳳山郵局郵務士丁○○
      按「高雄縣大寮鄉○○村○○○路713號」之地址送達，
      而由上址自稱係原告同居家屬之女子持「丙○○」之印章
      於郵件回執上蓋章收受，又上址即為原告設籍多年之戶籍
      地等情，業據證人丁○○於本院審理時證述甚明，並有戶
      籍查詢資料附本院卷及原處分卷可稽。參以被告前於87年
      及89年間二度以原告欠繳系爭贈與稅款向法院聲請強制執
      行，業已扣得原告存款36,945元及7,026元，並就不足清
      償部分核發債權憑證予被告在案，此經本院調取台灣高雄
      地方法院87年財執省滯字第1556號卷及89年度財執省滯字
      第89002929號卷核閱屬實，並有彰化銀行北高雄分行94年
      4 月1日彰北高字第692號函附本院卷可憑。又因原告仍欠
      繳系爭贈與稅款，經財政部函請內政部入出境管理局對原
      告限制出境，原告曾於88年3月1日向被告之高雄縣分局查
      詢限制出境之原因，經被告之高雄縣分局以88年3月4日南
      區國稅高縣徵字第88009022號予以函復後，未見原告對之
      有所爭執等情，復有各該申請書及函文附原處分卷可稽。
      嗣至90年2月26日被告又將本案移送法務部行政執行處執
      行，原告之子即受贈人葉盛茂始於90年3月30日向被告之
      高雄縣分局提出異議，之後原告才陸續於90年5月4日、6
      月1日、7月10日、8月20日及10月30日委由葉盛茂向被告
      為不服系爭贈與稅處分之表示，被告先則予以函復，後則
      改依復查程序處理等情，有葉盛茂90年3月30日陳情書，
      原告90年8月20日及10月30日申請書、以及被告之高雄縣
      分局90年9月4日南區國稅高縣徵字第90031276號函、被告
      90年11月22日南區國稅徵字第90075694號函附原處分卷及
      本院卷可憑。觀諸上開往來文件，原告於其90年8月20日
      之申請書中僅是爭執「丙○○本人也承認她一直都沒有把
      貴分局寄來之文件轉送納稅人」等語；以及原告提起本件
      行政訴訟於其起訴狀也是自承：「被告對原告因贈與稅所
      作罰鍰（補徵）之行政處分，僅依民事訴訟法規定送達原
      告同戶籍之弟媳丙○○收受，未轉交原告收受。」等詞；
      嗣於提起抗告時於抗告狀中亦稱：「查系爭送達文書係向
      與抗告人同戶籍之弟媳丙○○送達，而丙○○係一精神不
      正常之人，患有精神分裂症，收受人不具事理能力，收受
      不合法。」等語，換言之，原告對於系爭稅額繳款書已由
      丙○○代收乙情，為其所一再承認，茲原告有爭執者僅為
      系爭稅額繳款書應向原告本人或受贈人送達，不應由丙○
      ○代收，且丙○○也未將之轉送原告，故不生送達之效力
      云云，因之，系爭稅額繳款書已由丙○○代收乙節，應可
      認定。再者，經本院通知丙○○到庭，丙○○對於本院詢
      問之問題均能理解並均能流利回答，顯見其並非精神異常
      而無辨別事理能力之人，此觀本院93年8月11日準備程序
      筆錄自明；雖丙○○證稱其並未收到系爭稅額繳款書云云
      ，然查，此證詞不僅異於原告上述陳述，且系爭稅額繳款
      書係由郵務士丁○○按原告之戶籍地「高雄縣大寮鄉○○
      村○○○路713號」送達，而由上址自稱係原告同居家屬
      之女子持「丙○○」之印章於郵件回執上蓋章收受等情，
      已如前述；衡諸印章向為國人用以證明文件內容憑信之印
      記，為個人重要之私密物件，又系爭稅額繳款書郵件回執
      上之印文係特殊之橢圓型印章，並非一般之便章可比，倘
      非由該印章之本人持以使用，殊違常理；況且，出面收受
      系爭稅額繳款書者確係女子，業經證人即郵務士丁○○證
      述明確，故亦無由丙○○之精神不正常兒子誤收之餘地。
      是以，系爭稅額繳款書既係由與原告同住一處之女子持「
      丙○○」之印章代收，此外，又無其他足以證明係由其他
      女子收受之情事，衡諸常情，該女子收受文件，顯如原告
      屢於申請書、起訴書及抗告書所稱係由丙○○代收乙節，
      自堪認定。證人丙○○於本院證稱其不知郵政送達回證上
      蓋用之印章來自何處，且伊並未收到系爭稅額繳款書云云
      ，顯係附和原告於本案發回更審後之陳述，不足採信。又
      原告並無妹妹，已詳如前述，故系爭稅額繳款書自亦無由
      原告之妹妹收受之可能，足見郵件回執上註記之「妹」顯
      非正確，然不因此否定丙○○確有收到系爭稅額繳款書之
      事實。原告於本案發回更審後翻異前詞，空言主張丙○○
      並未收到系爭稅額繳款書云云，顯係卸責之詞，並非可取
      。又「高雄縣大寮鄉○○村○○○路713號」為原告與丙
      ○○共同設籍多年之戶籍地，客觀上為原告擇定之住所地
      ，是系爭稅額繳款書既已送達上址而由原告之同居家屬丙
      ○○代收，即已發生送達之效力，至丙○○有無轉交原告
      ，在所不問。原告所訴各節，並不可採。
五、綜上所述，系爭稅額繳款書已於86年4月17日由與原告同一
    戶籍之丙○○簽收，揆諸前揭說明，該稅額繳款書之送達自
    屬合法，至丙○○於收受後有無轉交原告，對於已合法送達
    之效力不生影響（最高行政法院93年度裁字第1608號、94年
    度裁字第31號裁定參照）。而本件贈與稅繳納期限屆滿日為
    86 年6月25日，自翌日起算計其復查期間30日，已於86年7
    月25 日屆滿。原告遲至90年間始為復查之申請，已逾復查
    之法定期間。復查及訴願決定以原告復查逾期，從程序上予
    以駁回，並無違誤。原告復對之提起本件行政訴訟，於法不
    合，應予駁回。
據上論結，本件原告之訴為不合法，依行政訴訟法第107條第1項
第10款、第104條、民事訴訟法第95條、第78條，裁定如主文。
中　　華　　民　　國　　94　　年　 　7　　月　 28  　 日
                  第三庭審判長法  官　 江幸垠
                              法  官　 邱政強
                              法  官　 簡慧娟
以上正本係照原本作成。
如不服本裁定，應於裁定送達後10日內以書狀敘明理由，經本院
向最高行政法院提出抗告（須按對造人數附具繕本）；並應預繳
送達用掛號郵票6份（每份34元）。
中　　華　　民　　國　　94　　年　 　7　　月　 28  　 日
　　　　　　　　　　　　　　　書記官   楊曜嘉
